【裁判字號】    90,易,664
【裁判日期】    900914
【裁判案由】    過失傷害
【裁判全文】
臺灣臺南地方法院刑事判決                            九十年度易字第六六四號
    公  訴  人  臺灣臺南地方法院檢察署檢察官
    被      告  丙○○
右列被告因過失傷害案件，經檢察官提起公訴（八十九年度偵字第一○八○三號），
本院判決如左：
    主  文
丙○○因過失傷害人，處有期徒刑貳月，如易科罰金，以參佰元折算壹日。
    事  實
一、丙○○曾於民國八十八年間，因偽造文書等案件，經臺灣臺南地方法院判處有期
    徒刑一年二月，緩刑三年確定，現仍於緩刑期間。緣丙○○之妻在臺南市○○區
    ○○路七○二之一號經營「啡茶畫堤」泡沫紅茶店，販售紅茶、油炸雞塊、薯條
    等食品，丙○○則偶爾協助店內事務之處理。八十九年五月三十日下午五時三十
    分許，丙○○在該店門口處油炸食品，適有乙○○前來購買薯條，並於等候時間
    ，與同學在炸爐附近嬉戲，丙○○本應注意炸爐於高熱情況下，應避免他人接近
    ，與防範遭到碰撞或勾絆而傾倒，且依當時情形又無不能注意之情事，竟未發覺
    炸爐導電電線垂落地面，致乙○○因受丙○○喝斥而預備離開時，腳部勾到垂落
    之炸爐電線後牽動炸爐翻倒，乙○○則當場遭炸爐內高溫炸油燙傷而受有雙下肢
    及右上肢共百分之十二面積二度至三度燙傷。
二、案經乙○○之法定代理人甲○○訴由臺南市警察局第四分局報告臺灣臺南地方法
    院檢察署檢察官偵查起訴。
    理  由
一、訊據被告丙○○於偵訊及本院審理時，對於上揭時地，被害人乙○○腳部勾到炸
    爐，因而牽動炸爐翻倒而遭高溫炸油燙傷等情均坦承不諱，惟矢口否認有何過失
    ，辯稱係因乙○○在炸爐附近與同學嬉戲，且伊曾屢次要求乙○○離開，乙○○
    被燙傷應係自己之過失所致云云。經查，乙○○因腳部勾到炸爐電線至遭炸油燙
    傷等情，業據乙○○於警、偵訊及本院審理時陳述明確，核與被告前開自白相符
    ，且有財團法人奇美醫院診斷證明書一紙附卷可稽，被告上揭自白，乃堪信為真
    實。次查，被告所辯乙○○在炸爐邊與同學嬉戲，伊並曾數次予以告誡之情，復
    為乙○○於本院證述甚明，被告此部份辯詞亦堪信為真實。惟按，炸油於高溫情
    況下，可能對人體造成嚴重燙傷，此為一般人應有之常識，而操作炸爐進行油炸
    作業之人，則應注意避免炸油噴濺、溢出，乃至炸爐翻倒而造成危險，是被告於
    八十九年五月三十日在店內幫忙油炸食品時，已然負有防護危險發生之注意義務
    ；次據乙○○於本院勘驗現場所模擬之現場位置觀之，乙○○乃站立於炸爐所垂
    落之電線內，此有當日到場支援之臺南市警察局第四分局員警拍攝之現場照片可
    稽，被告雖辯稱炸爐電線均加以固定，然乙○○係因勾絆炸爐電線而牽動炸爐翻
    倒，既屬事實，顯見當時電線確有垂落之現象，而被告站立於炸爐旁邊，又曾多
    次告誡阻止乙○○，足認被告對於電線位置應有目睹，並已事先預見危險事故發
    生之可能；然被告僅以口頭告誡乙○○，並未採取實際行動將垂落之電線收拾妥
    當，導致乙○○果然勾倒炸爐而致燙傷，被告之過失自堪認定。至於乙○○於等
    候期間，與同學在高熱之炸爐附近嬉戲，並且經過被告屢次勸戒不聽之情，固然
    可認定為與有過失，惟被害人之與有過失僅應作為加害、被害雙方對於損害之責
    任分攤比例，不能據以否認加害者過失責任，被告始終堅持被害人乙○○之傷害
    係其自身過失所致，自非足採。綜上所述，本件事證已臻明確，被告犯行可以認
    定。
二、按刑法上所謂業務，係指個人基於社會地位繼續反覆所執行之事務而言，最高法
    院七十一年臺上字第一五五○號判例可供參照。本件被告係於保險公司擔任業務
    員，僅於職務閒暇之餘，在其妻所經營之「啡茶畫堤」店內幫忙油炸食品，是油
    炸食品行為，並非被告基於其社會職業地位而繼續反覆執行之事務，不能認定被
    告係從事業務之人，是核被告所為，應係犯刑法第二百八十四條第一項之過失傷
    害罪，公訴意旨以被告係從事業務之人，認被告係犯同條第二項前段之業務過失
    傷害罪嫌，應有未洽。爰審酌被告因過失未能採取防護措施，避免高熱之炸爐遭
    勾引絆倒，以致被害人乙○○遭高溫炸油燙傷之犯罪手段，因此造成乙○○涵蓋
    雙下肢、右上肢共全身面積百分之十二遭受二度至三度燙傷之身體傷害，被害人
    乙○○在炸爐附近與同學嬉戲屢勸不聽，與有過失之程度亦屬重大，以及被告犯
    罪後坦承損害發生，但否認有過失之態度等一切情狀，量處如主文所示之刑，並
    諭知易科罰金之折算標準，以示懲儆。
據上論斷，應依刑事訴訟法第二百九十九條第一項前段，刑法第二百八十四條第一項
、第四十一條第一項前段，罰金罰鍰提高標準條例第一條前段、第二條，判決如主文
。
本案經檢察官李宗榮到庭執行職務。
中      華      民      國      九十      年      九      月    十四    日
                              臺灣臺南地方法院刑事第四庭
                                    法  官    吳  坤  芳
右正本證明與原本無異。
如不服本判決，應於判決送達後十日內向本院提出上訴狀( 應附繕本 )。
                                    書記官    馬  愛  君
中      華      民      國      九十      年      九      月    十四    日
附錄本案論罪科刑法條全文
刑法第二百八十四條
因過失傷害人者，處六月以下有期徒刑、拘役或五百元以下罰金，致重傷者，處一年
以下有期徒刑、拘役或五百元以下罰金。
從事業務之人，因業務上之過失傷害人者，處一年以下有期徒刑、拘役或一千元以下
罰金，致重傷者，處三年以下有期徒刑、拘役或二千元以下罰金。


司法院資訊處製作；財團法人民間司法改革基金會備份。
